臺灣臺北地方法院小額民事判決
                                   110年度店小字第1226號
原      告  陳秉鋐  
被      告  朱成豪  

上列當事人間損害賠償事件，本院於民國110年10月19日言詞辯
論終結，判決如下：
    主　  　文
被告應給付原告新臺幣壹萬壹仟玖佰肆拾柒元，及自民國一百一
十年八月二十日起至清償日止，按年息百分之五計算之利息。
原告其餘之訴駁回。
訴訟費用新臺幣壹仟元由被告負擔。
本判決原告勝訴部分得假執行；但被告如以新臺幣壹萬壹仟玖佰
肆拾柒元為原告預供擔保後，得免為假執行。
    事實及理由
一、按被告經合法通知，未於言詞辯論期日到場，核無民事訴訟
    法第386條所列各款情形，爰依原告之聲請，由其一造辯論
    而為判決，合先敘明。
二、原告起訴主張：被告於民國108年6月27日下午4時許，騎乘
    腳踏車沿臺北市文山區興隆路二段由北往南行駛，騎至興隆
    路二段155號對面，險撞及原告，嗣後追逐原告至興隆路二
    段147號前，意圖恐嚇原告，並對原告稱：「我今天不捅你
    我不是人啦」等語，致原告心生畏懼。而後徒手毆打原告手
    部，致原告受有右手第五掌骨骨折；另徒手搶奪原告所有之
    黑色雨傘並將其毀損，致雨傘不堪使用，最後再以「幹你娘
    」等語辱罵原告。為此，原告支出醫療費用新臺幣（下同）
    30,000元，另請求精神慰撫金70,000元，爰依民法第184條
    、第195條及第196條之法律關係，請求被告賠償上開費用等
    語。並聲明：㈠被告應給付原告100,000元，及自起訴狀繕本
    送達翌日起至清償日止，按年息百分之5 計算之利息；㈡願
    供擔保，請准宣告假執行。
三、被告經合法通知，無正當理由未於言詞辯論期日到庭，亦未
    出任何聲明或陳述。
四、本院之判斷：
  ㈠傷害部分：
  ⒈按當事人主張有利於己之事實者，就其事實有舉證之責任，
    民事訴訟法第277 條前段有明文規定。查本件原告主張兩造
    於上開時、地發生口角，被告基於傷害人身體之犯意，徒手
    毆擊原告，致原告受有右手第五掌骨骨折之傷害等情，業據
    其提出與其所述相符之臺北市立萬芳醫院-委託財團法人臺
    北醫學大學辦理（下稱萬芳醫院）醫療費用收據1紙、三軍
    總醫院松山分院附設民眾診療服務處（下稱三軍總醫院）醫
    療費用明細收據3紙、天主教耕莘醫療財團法人耕莘醫院醫
    療單據2紙、三軍總醫院診斷證明書及豐榮醫院收據2紙等資
    料（參見本院卷第307頁、第309頁、第315頁、第317頁、第
    319頁、第347頁、第349頁），核閱屬實；此情亦經本院依
    職權調閱臺灣臺北地方檢察署110年度檔偵字第3274號刑事
    案件全卷，核閱屬實，足證被告確有以上開行為並致原告受
    有右手第五掌骨骨折之傷害。又被告於相當時期經合法通知
    ，無正當理由未於言詞辯論期日到場爭執，復未提出書狀答
    辯供本院斟酌，依民事訴訟法第280 條第3 項準用同條第1 
    項，視同自認；準此，據原告所提之證據，堪信原告主張之
    事實為真正。故被告之上揭行為與原告受有損害間確有相當
    因果關係，自應就原告受有損害負賠償責任。
  ⒉關於醫療費用30,000元部分：
　　次按，故意或過失，不法侵害他人之權利者，負損害賠償責
    任；不法侵害他人之身體或健康者，對於被害人因此喪失或
    減少勞動能力或增加生活上之需要時，應負損害賠償責任，
    民法第184 條第1 項前段及第193 條第1 項分別定有明文。
    又侵權行為賠償損害之請求權，以受有損害為成立要件，故
    被害人得請求賠償之金額，應視其實際所受之損害而定。查
    本件原告主張被告之傷害行為造成其受有右手第五掌骨骨折
    之傷害，經本院查核萬芳醫院之診斷證明書後，認原告於事
    發時確有右手第五掌骨骨折之傷害，有卷附萬芳醫院診斷證
    明書在卷可參（參見本院卷第331頁），原告因此支出之醫
    療費用1,947 元，有提出萬芳醫院醫療費用收據1紙、三軍
    總醫院醫療費用明細收據3紙、天主教耕莘醫療財團法人耕
    莘醫院醫療單據3紙、三軍總醫院診斷證明書及豐榮醫院收
    據2紙等資料（參見本院卷第307頁、第309頁、第315頁、第
    317頁、第319頁、第347頁、第349頁）（含萬芳醫院50元、
    三軍總醫院360元、290元、70元、耕莘醫院40元、397元、4
    60元、豐榮醫院200元、80元），此部分為原告受有上揭傷
    害後所接受之相應治療流程，且其所受之傷害核與被告之行
    為間有相當因果關係，則原告請求被告給付關於醫療費用1,
    947 元之範圍內，應屬有據，應予准許。逾此範圍者，原告
    雖提出單據以實其說，然均屬身心科門診（精神疾病部分）
    、車禍前所受傷害或逾越受傷日期一年以上之單據，所受傷
    害與被告之行為間無相當因果關係，則為無理由，不應准許
    。
　㈡公然侮辱部分：　
  ⒈按因故意或過失，不法侵害他人之權利者，負損害賠償責任
    ；不法侵害他人之名譽者，被害人雖非財產上之損害，亦得
    請求賠償相當之金額。其名譽被侵害者，並得請求回復名譽
    之適當處分，民法第184 條第1 項前段、同法第195 條第1
    項定有明文。次按，言論自由為人民之基本權利，有實現個
    人自我、促進民主發展、呈現多元意見、維護人性尊嚴等多
    重功能，保障言論自由乃促進多元社會正常發展，實現民主
    社會應有價值，不可或缺之手段。而名譽權旨在維護個人主
    體性及人格之完整性，為實現人性尊嚴所必要，二者之重要
    性固難分軒輊，在法的實現過程中，應力求其二者保障之平
    衡，故侵害名譽權而應負侵權行為損害賠償責任者，須以行
    為人意圖散布於眾，故意或過失詆毀他人名譽為必要，蓋如
    此始有使他人之名譽在社會之評價受到貶損之虞。在一對一
    之談話中，應賦予個人較大之對話空間，倘行為人基於確信
    之事實，申論其個人之意見，自不構成侵權行為，以免個人
    之言論受到過度之箝制，動輒得咎，背離民主社會之本質（
    最高法院99年度台上字第1664號判決意旨參照）。另所謂名
    譽，係指在社會所享有一切對品德、聲譽所為之評價；而侵
    害名譽，係指貶損他人人格在社會上之評價而言，須依一般
    社會觀念，足認其人聲譽已遭貶損者始足當之，至於被害人
    主觀感情上是否感受到損害，則非認定之標準。是名譽權之
    侵害，須以行為人出於故意或過失意圖散布於眾或使第三人
    知悉其事，而造成他人客觀上之社會評價受貶損為要件。 
  ⒉經查，本件原告主張被告於上開時地以前揭方式恐嚇、公然
    辱罵原告之犯行，業據原告於警詢及偵查中指訴綦詳，並有
    被告於警詢及偵查中供述等證據資料佐證（見臺灣臺北地方
    檢察署109年度偵緝字第298號第42頁），此情業據本院依職
    權調閱臺灣臺北地方檢察署110年度檔偵字第3274號刑事案
    件全卷等件核閱屬實。又被告經合法通知，無正當理由未於
    言詞辯論期日到場爭執，復未提出書狀答辯供本院斟酌，依
    民事訴訟法第280 條第3 項準用同條第1 項，視同自認；準
    此，據原告所提之證據，堪信原告主張之事實為真正。揆諸
    上開說明，被告於上開時地公然侮辱原告之行為，已足以使
    原告在社會上之評價受到貶損、心生畏怖，自屬故意不法侵
    害原告之名譽，以致使其心生畏懼，原告主張其因而受有精
    神上痛苦，依上開法條規定請求非財產上損害賠償，應予准
    許。 
  ⒊又按，慰撫金之多寡，應斟酌雙方之身分、地位、資力與加
    害程度，及其他各種情形核定相當之數額，該金額是否相當
    ，自應依實際加害情形與被害人所受之痛苦及雙方之身分、
    地位、經濟狀況等關係決定之（最高法院51年度台上字第22
    3 號判例意旨參照）。又以人格權遭遇侵害，受有精神上之
    痛苦，而請求慰撫金之賠償，其核給之標準，須斟酌雙方之
    身分、資力與加害程度及其他各種情形核定相當之數額。且
    所謂「相當」，應以實際加害情形與其名譽影響是否重大及
    被害人之身分、地位與加害人之經濟情況等關係定之（最高
    法院86年度臺上字第3537號判決意旨參照）。查本件原告就
    讀大學二年級，有打工，月收入約6、7,000元，現與父親同
    住等情，業據原告於本院審理時陳述綦詳 （參見本院卷第3
    37頁）；被告國中肄業，現擔任廚師，月收入約35,000元，
    需扶養父親等情，業據被告於本院刑事庭109年度審簡字第1
    960號案件審理時陳述綦詳（參見本院刑事庭109年度審簡字
    第1960號卷宗第24頁）。本院審酌原告所受精神上痛苦之程
    度、被告之損害態樣、恐嚇、辱罵之內容、原告名譽受損之
    程度、兩造之身分、地位、經濟狀況等一切情狀，認原告請
    求被告賠償之非財產上損害，以10,000 元為適當，至逾此
    範圍之請求，則不應准許。 
  ㈢末按，遲延之債務，以支付金錢為標的者，債權人得請求依
    法定利率計算之遲延利息；應付利息之債務，其利率未經約
    定，亦無法律可據者，週年利率為百分之五；給付無確定期
    限者，債務人於債權人得請求時，經其催告而未為給付，自
    受催告時起，負遲延責任。其經債權人起訴而送達訴狀，或
    依督促程序送達支付命令，或為其他相類之行為者，與催告
    有同一之效力，民法第233 條第1 項、第203 條、第229 條
    第2 項分別定有明文。本件原告請求被告賠償之損害，此為
    以支付金錢為標的，依前揭法條規定，就得請求給付部分，
    原告請求加計自起訴狀繕本送達被告翌日即110年8月20日（
    110年8月9日寄存送達於臺北市政府警察局文山第二分局興
    隆派出所）起（參見本院卷第255頁送達證書），至清償日
    止，按年息百分之5 計算之利息，亦屬有據。
五、從而，原告依民法第184條及第195條之法律關係，請求被告
    給付11,947元（計算式：醫療費用1,947 元＋精神慰撫金10,
    000元＝11,947元），及自110年8月20日起至清償日止，按年
    息百分之5 計算之利息之範圍內，為有理由，應予准許。至
    原告逾此部份之請求，為無理由，應予駁回。
六、本件原告勝訴部分係適用小額程序為被告敗訴之判決，依民
    事訴訟法第436 條之20條規定，應依職權宣告假執行；並依
    同法第392 條第2 項依職權為被告如預供擔保，得免為假執
    行之宣告。
七、訴訟費用負擔之依據：民事訴訟法第79條。本件訴訟費用額
    確定金額為裁判費1,000 元。
中　　華　　民　　國　　110 　年　　11　　月　　12　　日
                  臺灣臺北地方法院新店簡易庭
                              法  官  石蕙慈
以上正本係照原本作成。
對於本件判決如有不服，應於收受送達後20日內向本院提出上訴
書狀，上訴於本院合議庭，並按他造當事人之人數附具繕本。
當事人之上訴，非以判決違背法令為理由不得為之，上訴狀應記
載上訴理由，表明下列各款事項：
㈠原判決所違背之法令及其具體內容。
㈡依訴訟資料可認為原判決有違背法令之具體事實。
如委任律師提起上訴者，應一併繳納上訴審裁判費。
中　　華　　民　　國　　110 　年　　11　　月　　12　　日
                              書記官  徐子芹